【裁判字號】    90,交聲,193
【裁判日期】    901120
【裁判案由】    聲明異議
【裁判全文】
臺灣臺中地方法院交通事件裁定                      九十年度交聲字第一九三號
        原處分機關  交通部公路局豐原監理站
        異 議人 即
        受 處分 人  泰寶交通股份有限公司
        代  表  人  吳德隆
右列受處分人因違反道路交通管理處罰條例案件，對於交通部公路局豐原監理站中華
民國九十年七月二日所為之處分（豐監稽違六三字第Ｚ00000000號裁決書）
，聲明異議，本院裁定如左：
        主  文
異議駁回。
        理  由
一、按汽車裝載時，裝載貨物超過核定之總重量者，處汽車所有人新臺幣（下同）三
    千元以上九千元以下罰鍰，民國九十年六月一日修正實施前之道路交通管理處罰
    條例第二十九條第一項第一款定有明文。次按修正前違反道路交通管理事件統一
    裁罰標準表規定，違反處罰條例第三十三條規定，於期限內繳罰款者，處以法定
    最低額，逾期者，處以法定最高額。又交通部之函令，僅屬行政命令性質，並非
    如司法院與大法官會議解釋令，能拘束全國各級法院，姑不論其立論是否正確，
    其所屬法院應否援用，仍有自由裁量取捨之權（最高法院五十七年度台上字第一
    五一六號裁判意旨參照）。
二、本件聲明異議意旨略以：異議人即受處分人泰寶交通股份有限公司所有之車頭車
    號七Ｋ─八七０號，半拖車車號五Ｒ─十九號營業曳引車係登檢合格之砂石車，
    該半拖車裝滿砂石，警員是無法丈量內框，只有外框尺寸可丈量，警員用目測丈
    量是錯誤的，本車承載細砂並未超出欄高，哪來的超載。當時警員與司機以鐵條
    丈量，司機丈量三次尺寸是標準的，但警員並不理會司機所量尺寸，而受處分人
    之車輛並未違反交通部八十八字第○○六八三九號函示之辦法。是故原處分機關
    未予詳查，遽以裁罰，顯有違誤，為此爰聲明異議云云。
三、本院查：受處分人所有之上揭車輛（含半拖車），係符合標示規定，已向監理機
    關請領有砂石車標示牌之砂石車，該車於九十年四月二十六日下午三時五十二分
    許，載運細砂行經國道三號高速公路北上七十二公里處，為內政部警政署國道公
    路警察局第六隊警員攔查過磅，量得總重為四十一、五五噸，已超過該車裝載貨
    物核定之總重量三十五噸，超載六點五五噸等事實，業經證人即舉發警員邱文清
    到庭證述明確，且有該隊九十年四月二十六日公警局交字第Ｚ00000000
    號舉發違反道路交通管理事件通知單 (下稱舉發單)、過磅明細電腦報表各一紙
    、行車執照二紙 (均影本)在卷可參，受處分人於本院九十年八月十七日訊問時
    ，對此事實亦不爭執，是上揭車輛裝載貨物超過核定總重量之事實已明。受處分
    人雖辯以該車未違反交通部八十八年八月三日交路八十八字第○○六八三九號函
    文所示取締標準云云，惟交通部之上開函令雖重申依該部八十五年五月九日函頒
    「裝載砂石、土方之傾卸式車輛登領砂石車標示牌及超載取締作業規定」中超載
    認定之規定進行超載取締，即符合標示規定之砂石車，以丈量車斗容積方式換算
    是否超載；經丈量結果與標示牌所載規格不符者以固定或活動地磅實際過磅，然
    上揭交通部之函令僅屬行政命令性質，參照上開判決意旨，並無拘束全國各級法
    院之效力，法院應否援用，仍有自由裁量取捨之權，更何況修正前道路交通管理
    處罰條例第二十九條第一項第一款所規定超載與否，係以重量為認定標準，今交
    通部函令另以容積為認定標準，自屬行政命令違背法律（道路交通管理處罰條例
    第二十九條第一項第一款）而無效（憲法第一百七十二條參照），法院更應拒絕
    上揭函令之適用，而回歸道路交通管理處罰條例第二十九條第一項第一款，以重
    量為取締標準。再進一步言，即使依取締標準劃一之公平性而為考量，惟因證人
    邱文清於本院前揭訊問期日證稱：當時以鐵條、皮尺會同司機丈量內框之長、寬
    、高，高度確為０．八公尺，超出欄板九公分等語；另該車之內長為八．五一公
    尺，內寬為二．四公尺，此為受處分人所不爭執，並有前揭舉發單可稽，則該車
    遭舉發當時之載重依容積計算應為十六．三立方公尺，亦與內政部警政署函頒核
    定總重三十五公噸之車輛，其貨廂容積不得大於十四．七立方公尺之規定有違 (
    參見內政部警政署九十年三月二十二日九十警署交字第八六００五號函檢送之「
    取締違規砂石車督導考核計劃」第四點第一項第三款第一目)，是縱依容積計算
    載重，受處分人所有之車輛亦有明顯超載之事實，受處分人上開所辯，顯不足採
    。從而原處分機關本諸權責裁處受處分人罰鍰，核無不當。本件聲明異議為無理
    由，應予駁回。
據上論斷，應依道路交通管理處罰條例第八十七條第二項、道路交通案件處理辦法第
十九條，裁定如主文。
中      華      民      國      九十      年      十一    月    二十    日
                                臺灣臺中地方法院交通法庭
                                      法  官  劉長宜
右正本證明與原本無異。
如不服本裁定，應於送達後五日內，向本院提出抗告狀。
                                      書記官
中      華      民      國      九十      年      十一    月   二十六   日


司法院資訊處製作；財團法人民間司法改革基金會備份。
